【裁判字號】    92,上訴,2046
【裁判日期】    921224
【裁判案由】    偽造有價證券
【裁判全文】
臺灣高等法院臺中分院刑事判決                  九十二年度上訴字第二○四六號
    上  訴  人
    即  被  告  丙○○原名陳.
    指定辯護人  本院公設辯護人乙○○
右上訴人因偽造有價證券案件，不服臺灣彰化地方法院九十二年度訴字第一八號中華
民國九十二年七月二十五日第一審判決（起訴案號：臺灣彰化地方法院檢察署九十一
年度偵字第八四五八號），提起上訴，本院判決如左：
      主  文
原判決撤銷。
丙○○連續意圖供行使之用，而偽造本票，處有期徒刑壹年捌月。
偽造之陳箱庫印章壹枚，及在附表編號一、二、三、四、五所示本票上所偽造之陳箱
庫為發票人部分，均沒收。
      事  實
一、丙○○（原名陳潮澕）於民國（下同）八十五年間因經商失敗，向丁○○借款新
    台幣（下同）四百九十六萬元，因丁○○要求其與保證人共同簽發本票以為擔保
    ，丙○○竟基於意圖供行使之用而偽造本票有價證券之概括犯意，先於同年十月
    間某日，未經其父陳箱庫之同意或授權，即至彰化市○○路利用不知情之刻印商
    人偽刻陳箱庫之印章一枚，後即攜至彰化市三村里三村莊二之十一號，在其所簽
    發如附表編號一所示本票之「發票人」欄下，偽造陳箱庫之簽名署押及印文各一
    枚，而據以在此張本票上偽造陳箱庫為共同發票人之發票行為完成，足以生損害
    於陳箱庫，併交予丁○○而行使之。嗣至八十五年十一月二十五日，丙○○為清
    償借貸利息十七萬四千六百十三元，又在上址延承上開概括犯意，在附表編號五
    所示本票之「發票人」欄下，再以上開偽刻之印章偽造陳箱庫之印文一枚，據以
    在此張本票上面偽造陳箱庫為共同發票人之發票行為完成，之後即交予丁○○而
    行使之。其後於八十七、八十八年間，因丁○○要求返還借款，丙○○無力清償
    ，遂又延承上開概括犯意，亦在上址，連續於附表編號二至編號四所示本票發票
    日前，亦以上開偽刻之陳箱庫印章，分別在附表編號二至編號四所示各紙本票之
    「發票人」欄下，亦以上開偽刻之印章，在附表編號二、三各紙本票上面均偽造
    陳箱庫之印文一枚，另在附表編號四所示本票上面偽造陳箱庫之印文二枚，且在
    附表編號二至編號四所示各紙本票之「發票人」欄下，偽造陳箱庫之簽名署押一
    枚，據以連續在上開三紙本票上，均偽造陳箱庫為共同發票人之發票行為完成，
    隨後並分別交付丁○○而予以行使之。
二、丙○○在上開犯罪未被有偵查犯罪權限之機關或公務員發覺前，即於九十一年九
    月二日下午四時四十分許，向臺灣彰化地方法院檢察署檢察官申告其偽造陳箱庫
    附表編號一、二、三、四所示本票之犯行，並進而接受裁判，且在臺灣彰化地方
    法院審理本案期間，於庭訊時，再申告其偽造陳箱庫附表編號五所示本票之犯行
    。
三、案經臺灣彰化地方法院檢察署檢察官偵察起訴。
      理  由
一、右揭犯罪事實，業據上訴人即被告丙○○（以下簡稱為被告）於偵、審中，及於
    本院審理時，均坦白承認，並有附表編號一、二、三、四、五所示本票影本五紙
    附卷可稽。被告所簽發交付予丁○○之上開本票五紙，其中「陳潮澕」與「陳箱
    庫」之簽名筆跡，其運筆結構相似，應係出於同一人之手。被害人陳箱庫亦到庭
    證稱：其未將印章交付被告，亦未親自或授權意被告以其名義簽發上開本票等情
    無誤。另持票人丁○○亦於原審法院訊問時，到庭證稱：「．．．．．．我從來
    沒有看過被告之父在本票上面簽名」、「我也不知道（這些本票與被告之父有無
    關係）」等語。足證本案亦無被害人陳箱庫有親自或授權被告簽發上開本票之確
    切證據。被告自白與事實相符，其犯行堪以認定。
二、查本票係有價證券之一種，被告意圖供行使之用而偽造本票，核其所為，係犯刑
    法第二百零一條第一項之意圖供行使之用而偽造有價證券罪。被告利用不知情之
    刻印商人偽造陳箱庫之印章，此部分雖係偽造印章罪之間接正犯，惟被告此部分
    偽造印章進而在附表所示本票偽造印文之行為，及其在附表所示本票偽造陳箱庫
    簽名署押之行為，均係意圖供行使之用而偽造有價證券之部分行為，均被吸收而
    不另論罪。另被告行使偽造有價證券之低度行為，亦被其意圖供行使之用而偽造
    有價證券之高度行為所吸收，亦不另論罪。被告先後多次意圖供行使之用而偽造
    有價證券之犯行，其犯罪時間緊接，手段相同，觸犯構成要件相同之罪名，顯係
    基於概括之犯意反覆而為，為連續犯，應依刑法第五十六條之規定，論以一罪並
    加重其刑。因被告上開所犯有連續犯之裁判上一罪關係，故被告就附表編號五所
    示本票所為之上開犯行，雖未經公訴人起訴，仍為起訴效力所及，本院自應併予
    審判。又本案被告係在其上開犯罪尚未被有偵查犯罪權限之機關或公務員發覺前
    ，即於九十一年九月二日下午四時四十分許，向臺灣彰化地方法院檢察署檢察官
    申告其偽造陳箱庫附表編號一、二、三、四所示本票之犯行，且在臺灣彰化地方
    法院審理本案期間，於庭訊時，再申告其偽造陳箱庫附表編號五所示本票之犯行
    ，此有上開偵、審卷宗足佐。被告既進而接受裁判，要與刑法自首之規定相符，
    應依刑法第六十二條前段之規定減輕其刑。其刑罰之加重與減輕，並先加後減之
    。又偽造之有價證券，不問屬於犯人與否，沒收之，此於刑法第二百零五條定有
    明文，故被告在附表編號一、二、三、四、五所示本票上，所偽造之陳箱庫為發
    票人部分，均應依據上開規定宣告沒收。被告偽造之陳箱庫印章壹枚，雖未扣案
    ，但被告供承尚未滅失，應另依刑法第二百十九條之規定宣告沒收。至於在附表
    編號一、二、三、四、五所示本票上，所偽造之陳箱庫印文及簽名署押，因以陳
    箱庫名義為發票人之本票部分已經宣告沒收，其沒收之執行及於上開偽造之印文
    及簽名署押，故不再就此部分另依刑法第二百十九條之規定為沒收之諭知。
三、原審判決就被告前開所犯予以論罪科刑，固非無見，惟原審判決雖認定被告有自
    首，但於事實欄並未就其自首之事實予以論述，已有未洽。再偽造之有價證券，
    不問屬於犯人與否，均應依照刑法第二百零五條之規定予以沒收，原審判決疏未
    將被告在附表編號一、二、三、四、五所示本票上所偽造之陳箱庫為發票人部分
    ，予以宣告沒收，而僅宣告沒收偽造之陳箱庫印文及簽名署押，且於事實欄亦未
    認定被告在各紙本票上所偽造陳箱庫印文及簽名署押之枚數，此部分均有未合。
    是本案被告上訴請求緩刑宣告，雖因其始終未與偽造本票之行使對象即丁○○達
    成和解，且其反覆偽造陳箱庫為共同發票人之本票多達五張，而難認其上訴為有
    理由，但原審判決既有上開可議之處，即屬無可維持，自應由本院將原審判決予
    以撤銷改判。爰審酌被告之品行（並無前科）、犯罪動機、手段、所生危害、暨
    犯罪後之態度等一切犯罪情狀，仍量處有期徒刑一年八月。偽造之陳箱庫印章一
    枚，及在附表編號一、二、三、四、五所示本票上所偽造之陳箱庫為發票人部分
    ，均依法宣告沒收。
四、據上論斷，應依刑事訴訟法第三百六十九條第一項前段、第三百六十四條、第二
    百九十九條第一項前段、刑法第五十六條、第二百零一條第一項、第六十二條前
    段、第二百零五條、第二百十九條、罰金罰鍰提高標準條例第一條前段，判決如
    主文。
本案經檢察官甲○○到庭執行職務。
中      華      民      國      九十二    年    十二    月    二十四    日
                                   臺灣高等法院臺中分院刑事第三庭
                                         審判長法  官  陳  朱  貴
                                               法  官  胡  忠  文
                                               法  官  廖  柏  基
右正本證明與原本無異。
如不服本判決應於收受送達後十日內向本院提出上訴書狀，其未敘述上訴之理由者並
得於提起上訴後十日內向本院補提理由書（均須按他造當事人之人數附繕本）。
                                               書記官  詹  錫  朋
中      華      民      國    九十二     年     十二     月   二十四    日
刑法第二百零一條第一項：
意圖供行使之用，而偽造、變造公債票，公司股票或其他有價證券者，處三年以上十
年以下有期徒刑，得併科三千元以下罰金。
附表：
┌──┬──────┬─────────┬───────┬──────┐
│編號│票        號│金    額（新臺幣）│票 載發 票 人│ 票載發票日 │
├──┼──────┼─────────┼───────┼──────┤
│ 一 │○七五四○二│七百萬元          │陳潮澕、陳箱庫│民國八十五年│
│    │            │                  │廖張美惠      │十月十六日  │
├──┼──────┼─────────┼───────┼──────┤
│ 二 │○四九八三九│五百九十二萬四千元│陳潮澕、陳箱庫│民國八十五年│
│    │            │                  │廖張美惠      │九月三十日  │
├──┼──────┼─────────┼───────┼──────┤
│ 三 │○四九八三三│四百九十六萬元    │陳潮澕、陳箱庫│民國八十七年│
│    │            │                  │廖張美惠      │五月三十一日│
├──┼──────┼─────────┼───────┼──────┤
│ 四 │○四九八四三│一百三十三萬二千九│陳潮澕、陳箱庫│民國八十五年│
│    │            │百元              │廖張美惠      │十二月八日  │
├──┼──────┼─────────┼───────┼──────┤
│ 五 │○七五四一四│十七萬四千六百十三│陳潮澕、陳箱庫│民國八十五年│
│    │            │元                │廖張美惠      │十一月廿五日│
└──┴──────┴─────────┴───────┴──────┘
                                                                    Ｆ


司法院資訊處製作；財團法人民間司法改革基金會備份。
